臺灣高等法院刑事判決
111年度原上訴字第62號
上  訴  人  
即  被  告  呂振偉



指定辯護人  本院公設辯護人戴遐齡  
上列上訴人因違反毒品危害防制條例案件，不服臺灣士林地方法
院110年度審原訴字第18號，中華民國111年2月16日第一審判決
（起訴案號：臺灣士林地方檢察署110年度偵字第4357號），提
起上訴，本院判決如下：
    主  文
原判決撤銷。
呂振偉共同販賣第二級毒品未遂，處有期徒刑拾壹月。
扣案第二級毒品甲基安非他命肆包（含包裝袋肆個，驗前總毛重
參點參捌公克，驗餘總毛重參點參柒貳公克）沒收銷燬；扣案鐵
盒壹個、IPHONE 6 PLUS 行動電話壹支（含○○○○○○○○○○號SIM卡
壹張）、IPHONE X 行動電話壹支，均沒收。
    犯罪事實
一、呂振偉明知甲基安非他命係毒品危害防制條例第2條第2項第
    2款規定所公告之第二級毒品，依法不得販賣或持有，仍與
    郭國興（另案由臺灣士林地方法院審理中）共同意圖營利，
    基於販賣第二級毒品甲基安非他命之犯意聯絡，由呂振偉於
    民國110年2月2日19時2分許，在不詳地點，使用手機通訊軟
    體「Telegram」，以「錢飽」之暱稱，在「汐止人」群組內
    發布暗示有販賣毒品之糖果圖案，經新北市政府警察局新莊
    分局網路巡邏員警發現後，遂於同日20時36分許喬裝成買家
    ，以「空氣汙染」之暱稱，透過上開通訊軟體與呂振偉洽談
    購買毒品之事宜，雙方進而約定由呂振偉以新臺幣（下同）
    1萬元之價格，販賣4公克甲基安非他命給喬裝買家之員警，
    並約定於110年2月5日下午，在汐止火車站（址設新北市○○
    區○○路0號）前進行交易。110年2月5日19時許，呂振偉抵達
    上開約定地點，確認喬裝員警所攜帶之1萬元現金後，即透
    過通訊軟體「MESSENGER」聯繫郭國興，將內裝有4包甲基安
    非他命之鐵盒1個帶至現場，交給呂振偉擺放在附近住家1樓
    之水泥牆上後，再指示喬裝員警自行取下鐵盒，喬裝警員於
    確認鐵盒內確實裝有甲基安非他命後，隨即表明身分當場查
    獲呂振偉，呂振偉因而未販賣得逞，郭國興則趁亂逃逸，現
    場並扣得前開鐵盒內之甲基安非他命4包（含外包裝4個，驗
    前總毛重3.38公克，驗餘總毛重3.372公克），供本件販賣
    毒品所用之前開鐵盒1個、IPHONE 6 PLUS行動電話1支（含0
    000000000號SIM卡1張）、IPHONE X行動電話1支。
二、案經新北市政府警察局新莊分局報告臺灣士林地方檢察署檢
    察官偵查起訴。　　
    理  由
壹、證據能力
    本判決認定事實所引用之供述證據，檢察官及指定辯護人均
    同意有證據能力，至於上訴人即被告呂振偉（下稱被告）於
    本院行準備程序及審理時經合法傳喚，均無正當理由而未到
    庭，其於原審時就供述證據之證據能力則表示無意見，且迄
    至本案言詞辯論終結前未聲明異議，本院審酌該等證據資料
    製作時之情況，亦無違法不當及證明力明顯過低之瑕疵，認
    作為證據應屬適當；非供述證據部分，核無違反法定程序取
    得之情形，且與本案犯罪事實具有關聯性，均認有證據能力
    。
貳、實體方面
一、認定犯罪事實所憑之證據及理由
  ㈠上揭犯罪事實，業據被告於警詢、偵查、原審時坦承不諱（
    偵卷第18至22頁、第131至132頁，原審卷第42頁、第94頁）
    ，並有被告在Telegram「汐止人」群組內發布糖果圖案之訊
    息畫面截圖1張、被告與喬裝員警對話內容之截圖43張、譯
    文1份、被告與員警對話內容之手機畫面翻拍照片3張、現場
    照片9張、查獲員警事後出具之職務報告1份在卷可稽（偵卷
    第39頁、第40至82頁、第104至111頁、第83至84頁、第85至
    90頁、第26頁），及鐵盒1 個、鐵盒內裝之白色透明結晶4
    包、IPHONE 6 PLUS行動電話1支（含0000000000號SIM卡1張
    ）、IPHONEX 行動電話1支等物扣案可資佐證。又扣案之4包
    白色透明結晶外觀顏色一致，經台灣尖端先進生技醫藥股份
    有限公司隨機抽樣1包鑑定結果，檢出有第二級毒品甲基安
    非他命成分無誤（驗前總毛重3.38公克，因鑑驗使用0.008
    公克用罄，驗餘總毛重3.372公克），亦有該公司毒品原物
    鑑定實驗室110年4月7日出具之毒品證物鑑定分析報告1份附
    卷可佐（偵卷第172頁），被告前開自白與事實相符，應堪
    採信。
　㈡被告先在Telegram上張貼暗喻販賣毒品之廣告圖樣，進而與
    上門之喬裝員警議定本件交易毒品之價格、數量後，始進行
    毒品交易，可見此係銀貨互易，兩不相欠，具有營利性質之
    商業交換行為，並非吸毒者間單純互通有無之轉讓行為可比
    ，此由被告在與喬裝員警的議價對話中，不僅強調「油錢、
    風險」等語，更直稱：「這樣說好了，我們不報價 但是 你
    來 絕對不吃虧 因為我們不會讓人比價 只比品質」、「貴
    有貴的原因 便宜有便宜的東西」、「我們都這樣做生意」
    等語（偵卷第44頁、第53頁、第54頁），亦可得知，而商人
    將本求利，乃屬當然，被告於警詢、偵查中自承：我需要賺
    錢，郭國興說成功的話要分我2,000元等語（偵卷第22頁、
    第132頁），是被告主觀上有營利之不法意圖，且與郭國興
    間有犯意聯絡與行為分擔，應堪認定。　
　㈢綜上，本案事證已明，被告犯行堪予認定，應依法論科。
二、論罪
　㈠甲基安非他命係毒品危害防制條例第2條第2項第2款所公告之
    第二級毒品，不得非法販賣，而刑事偵查技術上所謂之「釣
    魚」，係指對於原已犯罪或具有犯罪故意之人，以設計引誘
    之方式，迎合其要求，使其暴露犯罪事證，再加以逮捕或偵
    辦者而言，此乃純屬偵查犯罪技巧之範疇，並未違反憲法對
    於基本人權之保障，且於公共利益之維護有其必要性。警方
    為求破案，授意執勤員警佯裝購毒而與毒販聯繫，經毒販允
    諾，依約攜帶毒品交付予佯裝購毒之人，旋為員警當場查獲
    者，於此誘捕偵查案件，販毒者雖有販毒之故意，且依約攜
    帶毒品前往交付，並已著手實施販毒之行為，然因係受警員
    引誘偽稱欲購買毒品，警員原無買受毒品之意思，其虛與買
    賣毒品，意在辦案，以求人贓俱獲，伺機逮捕，實際上不能
    真正完成買賣毒品之行為，應僅論以販賣毒品未遂罪。是核
    被告所為，係犯毒品危害防制條例第4條第6項、第2項之販
    賣第二級毒品未遂罪。被告販賣前持有該第二級毒品之低度
    行為，應為販賣未遂之高度行為所吸收，不另論罪。被告與
    郭國興就上開犯行間，有犯意聯絡及行為分擔，為共同正犯
    。
　㈡刑之加重、減輕事由之說明
　⒈按「被告構成累犯之事實及應加重其刑之事項，均應由檢察
    官主張並具體指出證明之方法後，經法院踐行調查、辯論程
    序，方得作為論以累犯及是否加重其刑之裁判基礎。」（最
    高法院110年度台上大字第5660號大法庭裁定意旨參照）。
    查被告前因施用第二級毒品，經臺灣桃園地方法院以108年
    度桃原簡字第40號判決判處有期徒刑2月確定，109年1月3日
    易科罰金執行完畢，有本院被告前案紀錄表1份在卷可考，
    並據公訴檢察官主張此構成累犯之事實（見起訴書及本院卷
    第117頁），被告受有期徒刑之執行完畢後，5年內故意再犯
    本件有期徒刑以上之罪，合於刑法第47條第1項累犯之要件
    ，然除販賣第二級毒品罪之法定刑為無期徒刑部分，依法本
    即不得加重外，就法定刑為有期徒刑及併科罰金部分是否加
    重，參酌司法院大法官會議釋字第775號解釋意旨，考量施
    用與販賣甲基安非他命雖同屬毒品犯罪，然前者不過滿足一
    己毒癮，與販賣係貪圖金錢利益而加入供需鏈，增加毒品對
    外擴散之危害有別，不論犯罪之本質或違法性之高低，兩者
    不同，且前案之施用毒品罪乃以易科罰金之方式執行完畢，
    檢察官除引據被告該筆前案紀錄外，並未提出其他應加重其
    刑之證明（本院卷第117頁），僅憑被告有上述輕罪之執行
    紀錄，難認被告犯本罪係出於行為人本身之特別惡性及對刑
    罰感應力薄弱，故不予加重其刑，僅於後述量處具體宣告刑
    時併該等前案紀錄納入審酌。
　⒉被告除與喬裝買家之員警達成買賣本案毒品之協議外，並在
    實際交付毒品、收取價款時為警查獲，應認其已經著手於販
    毒行為，而止於未遂，爰依刑法第25條第2項規定，減輕其
    刑。
　⒊被告於偵查及審判中均自白前開販賣毒品犯行，依毒品危害
    防制條例第17條第2項規定，減輕其刑。
　⒋郭國興雖亦到場參與本案之毒品交易，惟其在事發時見機逃
    離現場，警員亦未能掌握其身分，直待被告到案後，始明確
    供出毒品來源為郭國興其人，警方因而查獲郭國興到案，復
    經檢察官提起公訴，此有新北市政府警察局新莊分局110年1
    0月12日新北警莊刑字第1104046049號函及所附之案件報告
    書、臺灣士林地方檢察署110年度偵字第18743號起訴書在卷
    可佐（原審卷第59至63頁，本院卷第59至61頁），足認被告
    確已供出其毒品來源而查獲共犯郭國興，合於毒品危害防制
    條例第17條第1項之規定，並審酌被告以行動軟體於群組發
    布訊息之方式行銷毒品，犯罪情節並未達應免除其刑之程度
    ，故依法減輕其刑，又因該條同時有免除其刑之規定，故依
    刑法第66條後段規定，得減至三分之二。
　⒌被告有上述三種減輕事由，依刑法第70條規定遞減之，並依
    同法第71條第2項規定，先依較少之數減輕之。
　⒍至於辯護人主張本件尚未賣出即遭查獲，對社會未造成危害
    ，相較於其他大量鉅額之毒品販賣者之行為，被告惡行不深
    ，情節顯屬輕微，應有刑法第59條規定之適用云云。惟按刑
    法第59條所謂「犯罪之情狀顯可憫恕」，必於審酌一切犯罪
    情狀，在客觀上顯然足以引起一般同情，認為縱宣告法定最
    低刑度猶嫌過重者，始有其適用。此所謂法定最低度刑，固
    包括法定最低本刑；惟遇有其他法定減輕之事由者，則指適
    用其他法定減輕事由減輕其刑後之最低度刑而言。倘被告別
    有法定減輕事由者，應先適用法定減輕事由減輕其刑後，猶
    認其犯罪之情狀顯可憫恕，即使科以該減輕後之最低度刑仍
    嫌過重者，始得適用刑法第59條規定酌量減輕其刑。查被告
    知悉嚴令禁止販賣各類毒品，卻為圖小利而與他人共同販賣
    第二級毒品，是依被告之犯罪手法、參與分工之犯罪情節、
    行為惡害等，審酌其一切犯罪情狀，其所為客觀上顯然不足
    以引起一般同情，且本案經依上開規定遞減其刑後，足為適
    當量刑，並無縱予宣告法定最低刑度或減刑後之最低刑度猶
    嫌過重之情事，認無適用刑法第59條減輕其刑之餘地，附此
    敘明。　　
三、撤銷原判決之說明及科刑、沒收
　㈠原審以被告犯行事證明確，因予論罪科刑，固非無見，惟查
    ：⒈本案於原審辯論時，檢察官未就累犯應加重其刑之事項
    為主張並具體指出證明方法，亦未使被告及辯護人就此部分
    進行充分辯論（以上見原審卷第97至98頁審判筆錄），雖原
    判決參酌司法院大法官會議釋字第775號解釋意旨以本案倘
    加重其刑，罪刑難謂相當，以此為由裁量不依累犯加重其刑
    ，其理由載為「加重其最高本刑（無期徒刑部分，依法不得
    加重），而不加重其最低本刑」等語，除法定刑無期徒刑部
    分，依法本即不得加重而無誤，但就有期徒刑及罰金刑部分
    於按累犯規定形成處斷刑範圍上限後量處具體宣告刑時，被
    告究竟有無因累犯而受不利益之判斷，似有不明，且程序上
    難謂被告未生突襲，容有未妥。⒉「有期徒刑、拘役、罰金
    減輕者，減輕其刑至二分之一。但同時有免除其刑之規定者
    ，其減輕得減至三分之二」、「有二種以上之減輕者，先依
    較少之數減輕之」，刑法第66條、第71條第2項分別定有明
    文。原判決認定被告同時具有刑法第25條第2項、毒品危害
    防制條例第17條第1項、第2項所規定之減刑要件，因該條例
    第17條第1項係規定「減輕或免除其刑」；而該條例第17條
    第2項則僅規定為「減輕其刑」，其所得減輕之刑度較少。
    是於同時適用該二項規定減輕其刑時，自應先依該條例第17
    條第2項規定減刑後，再依該條例第17條第1項規定遞減之。
    但原判決於論述依刑法第25條第2項未遂犯之規定減輕後，
    接著論述依該條例第17條第1項遞予減輕其刑，再依該條例
    第17條第2項遞減其刑，其適用法則即有違誤。被告上訴意
    旨主張依刑法第59條酌減其刑，雖無理由，已經指駁如前，
    但原判決有上開可議之處，應由本院撤銷改判之。
　㈡審酌被告藉由行動通訊軟體於群組發送販賣訊息之方式販售
    第二級毒品甲基安非他命（但本案僅止於未遂），使毒品有
    流通可能，戕害國民身心健康及危害社會治安程度非輕，所
    為可議，惟考量其販賣第二級毒品犯行尚屬未遂，並審酌為
    本案犯行之動機、目的、手段，販賣毒品數量非鉅，造成毒
    品擴散之客觀危害有限，被告亦自承僅預期從中取得2,000
    元之薄利，及其犯後坦承犯行之態度，兼衡其智識程度為高
    職肄業（依其個人戶政資料所載）、自述家庭生活經濟狀況
    （原審卷第97頁）、依卷附前案紀錄表所示曾有施用但並無
    販賣、轉讓毒品之前科素行等一切情狀，且本案僅被告上訴
    而有不利益變更禁止之限制，量處如主文第2項所示之刑。
　㈢沒收
　⒈扣案之甲基安非他命4包均係第二級毒品（驗前總毛重3.38公
    克，因鑑驗使用0.008公克用罄，驗餘總毛重3.372公克），
    應依毒品危害防制條例第18條第1項前段規定沒收銷燬之。
    盛裝上開毒品之外包裝，以目前採行之鑑驗方式，包裝袋內
    仍會殘留微量毒品，而難以將之完全析離，故應一併與盛裝
    之第二級毒品併予宣告沒收之。另鑑驗耗損之第二級毒品部
    分，因已滅失，爰不併為宣告沒收銷燬。
　⒉扣案之IPHONE 6 PLUS 行動電話（含0000000000號SIM卡1 張
    ）及IPHONE X 行動電話各1支，均係供被告聯繫本案販賣毒
    品事宜所用，此經被告於原審審理時陳明在卷（原審卷第95
    頁），扣案之鐵盒1個則為裝盛本案被告欲販賣之毒品所用
    ，依毒品危害防制條例第19條第1項規定，均應宣告沒收。
    　
參、被告經本院合法傳喚，無正當理由不到庭，爰不待其陳述而
    為一造辯論判決。　　
據上論斷，應依刑事訴訟法第371條、第369條第1項前段、第364
條、第299條第1項前段，判決如主文。
本案經檢察官朱學瑛提起公訴，檢察官李豫雙到庭執行職務。
中　　華　　民　　國　　111 　年　　6 　　月　　29　　日
                  刑事第六庭  審判長法　官  劉方慈
                                    法　官  朱嘉川
                                    法　官  許曉微
以上正本證明與原本無異。
如不服本判決，應於收受送達後20日內向本院提出上訴書狀，其
未敘述上訴之理由者並得於提起上訴後20日內向本院補提理由書
（均須按他造當事人之人數附繕本）「切勿逕送上級法院」。
                                    書記官  徐仁豐
中　　華　　民　　國　　111 　年　　6 　　月　　29　　日
附錄：本案論罪科刑法條全文
毒品危害防制條例第4 條：
製造、運輸、販賣第一級毒品者，處死刑或無期徒刑；處無期徒
刑者，得併科新臺幣三千萬元以下罰金。
製造、運輸、販賣第二級毒品者，處無期徒刑或十年以上有期徒
刑，得併科新臺幣一千五百萬元以下罰金。
製造、運輸、販賣第三級毒品者，處七年以上有期徒刑，得併科
新臺幣一千萬元以下罰金。
製造、運輸、販賣第四級毒品者，處五年以上十二年以下有期徒
刑，得併科新臺幣五百萬元以下罰金。
製造、運輸、販賣專供製造或施用毒品之器具者，處一年以上七
年以下有期徒刑，得併科新臺幣一百五十萬元以下罰金。
前五項之未遂犯罰之